【裁判字號】    92,交聲,1055
【裁判日期】    921006
【裁判案由】    違反道路交通管理處罰條例聲明異議
【裁判全文】
臺灣臺北地方法院交通事件裁定                 九十二年度交聲字第一○五五號
    原處分機關  臺北市交通事件裁決所
    異 議 人即  甲○○  男  三十五歲 (民國五十七年五月十八日生)
    受 處 分人
右列受處分人因違反道路交通管理處罰條例案件，對於臺北市交通事件裁決所中華民
國九十二年七月十四日所為之處分（原處分案號：北市裁三字第裁二二─ＡＩＫ七○
○二一六號）聲明異議，本院裁定如左：
    主      文
異議駁回。
    理      由
一、按汽車駕駛執照為駕駛汽車之許可憑證，由駕駛人向公路監理機關申請登記，考
    驗及格後發給之，道路交通安全規則第五十條第一項已有明定。又汽車駕駛人，
    持逾期之駕駛執照駕車者，處銀元六百元以上一千二百元以下（即新台幣一千八
    百元以上三千六百元以下）罰鍰，並禁止其駕駛及扣繳該逾期之駕駛執照，道路
    交通管理處罰條例第二十二條第一項第六款及第二項有處罰規定。
二、本件異議人即受處分人甲○○於民國九十二年三月三十日十二時十九分，持其所
    有之逾期輕型機車駕駛執照，騎乘所有之車牌號碼ＱＣＹ─三九九號輕型機車，
    在臺北市○○路○段與和平東路三段路口為警攔查，經臺北市政府警察局信義分
    局交通大隊警員廖韋華以其違反道路交通管理處罰條例第二十二條第一項第六款
    之規定掣單舉發，並依同條例第二十二條第二項規定扣得該逾期輕型機車駕駛執
    照。原處分機關復依道路交通管理處罰條例第二十二條第一項第六款規定，於九
    十二年七月十四日裁處受處分人罰鍰新臺幣（下同）三千六百元及扣繳駕照。異
    議人後於收受裁決書當日之九十二年七月二十四日向原處分機關提出申訴，經原
    處分機關函請舉發單位調查結果，仍認受處分人有前開違規行為等。
三、本件訊據受處分人固坦承有前揭時地持逾期之駕駛執照騎乘機車之情，惟辯稱其
    於警察開立罰單之隔一、二天，即已至監理所繳納該筆罰款云云。經查：
  (一)受處分人有於警察掣單舉發並扣其所有逾期輕型機車駕照之隔日（即九十二年三
    月三十一日），至臺北市監理處換發駕駛執照一情，除據受處分人自承在卷外，
    復有臺北市監理處九十二年九月十二日北市監二字第○九二六二八○一七○○號
    函文一紙在卷可稽，此點已堪認定。
  (二)而受處分人於九十二年三月三十一日至臺北市監理處換發駕駛執照之際，因公路
    監理電腦連線作業系統時間落差之故，該項違規至同年四月一日方完成入檔，故
    受處分人該日至臺北市監理處換發駕駛執照之際，因駕籍資料並未顯示相關違規
    紀錄，乃仍予以受理，但該筆違規金額受處分人並未繳納一情，亦分有臺北市監
    理處九十二年八月十四日北市監二字第○九二六二五二五○○○號函文及臺北市
    交通事件裁決所九十二年八月十三日北市裁三字第○九二四○九四○六○○號書
    函各一份在卷可稽，此情亦已堪認定。受處分人雖辯以其當時已經繳納罰款云云
    ，惟其自始至終均提不出任何繳款收據，是尚不得僅依其口頭所辯，即遽認受處
    分人有繳納該筆款項，並因而否定國家機關所為公文書之效力。
  (三)又證人即當時值勤掣單舉發之員警廖韋華於本院調查中，復證稱因為需將資料送
    至監理機關登錄之緣故，所以其通常均會請違規之當事人五天後再去繳錢等語（
    見本院九十二年九月二十二日訊問筆錄），參以臺北市政府警察局舉發違反道路
    交通管理通知單上，確實有記載「本單若採郵繳請於收受通知單五日後繳納等語
    」，此有該通知單一紙在卷可稽，足證證人廖韋華所稱當時確實有請受處分人五
    日後再去繳納罰款一情，亦堪予認定。
四、綜上所述，本件受處分人既確有持逾期之駕駛執照騎乘機車之事實，該筆違規款
    項受處分人亦未據繳納，則當不得僅因受處分人於電腦資料尚未入檔即至監理機
    關換發駕駛執照時，未被通知要繳納該筆款項，即遽認聲請人之聲請有理由。否
    則，任何人當可於一接受值勤員警掣單後，趁值勤員警仍在值勤無法檢送資料至
    監理機關之際，隨即至監理機關要求換照，以規避其責任。是受處分人所辯並不
    足採，本件受處分人違規行為事證明確，從而原處分機關依違反道路交通管理處
    罰條例第二十二條第一項第六款及違反道路交通管理事件統一裁罰標準表規定裁
    處罰鍰三千六百元，並扣繳駕照，經核無並不當。本件聲明異議為無理由，應予
    駁回。
據上論斷，應依道路交通案件處理辦法第十九條，裁定如主文。
中      華      民      國      九十二     年     十     月     六      日
                                    臺灣臺北地方法院交通法庭
                                        法  官  吳冠霆
右正本證明與原本無異。
如不服本裁定，應於裁定送達後五日內向本院提出抗告狀。
                                        書記官  楊文祥
中      華      民      國      九十二     年     十     月     八      日


司法院資訊處製作；財團法人民間司法改革基金會備份。
